臺灣士林地方法院交通事件裁定　　　　　　　　　　九十三年度交聲字第七００號
　　原處分機關　臺北市交通事件裁決所
　　受處分人　　甲○○
右列受處分人因違反道路交通管理處罰條例案件，對於臺北市交通事件裁決所中華民
國九十三年六月二十四日所為之處分（原處分案號：北市裁三字第裁二二─ＡＢＹ七
二二七０一號），聲明異議，本院裁定如左：
    主  文
異議駁回。
    理  由
一、按汽車行駛於道路上，其汽車駕駛人或前座乘客未繫安全帶者，處汽車駕駛人新
    台幣（下同）一千五百元罰鍰，道路交通管理處罰條例第三十一條第一項定有明
    文。
二、本件受處分人即異議人甲○○，於民國九十三年五月二日十八時十二分許，駕駛
    所有車號ＥＰ─七六二一號自用小客車，途經臺北市○○區○○路三段二００號
    因於駕駛座之駕駛未繫安全帶，為臺北市政府警察局內湖分局員警發現攔停稽查
    ，並以受處分人有違反道路交通管理處罰條例第三十一條第一項之行為當場掣單
    舉發，受處分人拒絕收受，經員警於舉發通知單記明，依前揭違反道路交通事件
    統一裁罰基準及處理細則第十一條第一項第一款之規定，視為收受，受處分人於
    應到案日期（九十三年五月十七日）不服舉發而向原處分機關申訴，原處分機關
    函請舉發機關調查結果，仍認受處分人有上開違規行為，於九十三年七月十四日
    依違反道路交通管理事件統一裁罰標準表最低處罰下限分別裁處受處分人一千五
    百元。
三、受處分人異議意旨固坦承有於右揭時地駕車經過並經警舉發違規，惟矢口否認有
    何未繫安全帶之行為，辯稱：伊當天開車確有繫安全帶，是員警硬說伊沒繫安全
    帶，之後內湖分局東湖派出所主管也因執法過當向伊道歉，且表示會撤銷罰單，
    ；又內湖分局多次調查函內對於係在何處開立罰單、有無尾隨伊車抑或係引導伊
    車前往另一地點開單等情所述不一，顯見舉發不實云云。然經查：由卷附受處分
    人向臺北市議員吳世正辦公室陳情後，吳世正議員辦公室於九十三年五月四日所
    發予臺北市交通事件裁決所之正服字第九三三００九九號函中所載：「據申訴人
    甲○○（本院按即受處分人）先生陳稱，其於五月二日下午六時十分左右，駕車
    離開內湖區東湖０東公車站停車場，雖上車後立即完成繫安全帶之動作，未料駛
    離時，因安全帶扣環未完全扣入而彈出，正好為旁邊東湖派出所出勤楊姓警員看
    到，導致楊員誤以為王先生未繫安全帶駕車... 惟王先生表示其發現安全帶未繫
    妥時，已立即重繫，並非故意不繫安全帶駕車... 」等語，可知，受處分人於案
    發當時確實有駕駛車輛行駛道路，而未繫妥安全帶之事實甚明，否則其為何於訴
    訟外向臺北市議員辦公室陳情時，尚且如此自承？亦足見，本件員警舉發並非無
    據。而首揭道路交通管理處罰條例條文之立法目的，乃在維護駕駛及前座乘客之
    安全，故該條所謂「繫安全帶」自應將安全帶確實扣入扣環，使之能發揮對乘客
    或駕駛保護之作用，否則雖有拉上安全帶但未確實扣入扣環穩妥，即與法文所規
    定之「未繫安全帶」無異，自應加以處罰。受處分人既然有因未將扣環扣入而導
    致扣環彈出，自仍應該當「未繫安全帶」之要件甚明。再者，人民違反法律上之
    義務而應受行政罰之行為，法律無特別規定時，雖不以出於故意為必要，仍須以
    過失為其責任條件。但應受行政罰之行為，僅須違反禁止規定或作為義務，而不
    以發生損害或危險為其要件者，推定為有過失，於行為人不能舉證證明自己無過
    失時，即應受處罰，司法院大法官會議釋字第二七五號解釋可資參照。足見，人
    民違反行政法上之義務者，其處罰並不以行為人主觀上有違規之「故意」為限，
    即便因為自己之疏忽，而導致違規，自仍應受罰，甚且行政罰上，原則上尚採推
    定過失責任，亦即只要行為人無法舉證證明自己沒有過失，即應受罰。本件受處
    分人於行車上路時，本應即注意將安全帶確實繫妥，而由其前開於向臺北市議員
    申訴時自稱：被員警看到隨即繫妥等語觀之，其車輛安全帶扣環並無任何故障，
    然其扣環竟於上路後彈出，足見其扣入扣環時顯有未注意確實將扣環押入之疏失
    甚明。衡諸前揭說明，其對於違規事實顯有過失，而應依法裁罰，要無疑義。受
    處分人雖於事後異議時翻異前詞辯稱：伊有繫安全帶云云，要屬事後卸責之詞，
    不足採信。至其所辯：警察機關兩次查覆函內容所載，對於在何處開單前後所述
    不一云云，然此或可謂警察機關對於稽查過程之以公函答覆申訴人時，對於事實
    查證有所疏失而已，尚與認定受處分人有無違規事實無涉，併此敘明。
四、綜上所述，本件受處分人所駕車輛前座乘客確實有自小客車行駛於道路而未繫安
    全帶之違規行為。原處分機關依道路交通管理處罰條例第三十一條第一項規定裁
    處罰鍰一千五百元，核無違誤，本件受處分人之異議為無理由，應將其異議駁回
    。
據上論斷，應依道路交通案件處理辦法第十九條，裁定如主文。
中　　　華　　　民　　　國　　九十三　　年　　　七　　　月　　二十九　　日
                                      臺灣士林地方法院交通法庭
                                      　　法　官 王  沛  雷
右正本證明與原本無異。
如不服本裁定應於送達後五日內向本院提出抗告狀。
                                          書記官 詹  志  鵬
中　　　華　　　民　　　國　　九十三　　年　　　八　　　月　　  三　　  日
